臺灣高雄地方法院刑事判決　　　　　 100年度審訴字第1649號
公　訴　人　臺灣高雄地方法院檢察署檢察官
被　　　告　李健友
上列被告因違反毒品危害防制條例案件，經檢察官提起公訴（10
0年度毒偵字第1824號），被告於本院準備程序進行中，為有罪
之陳述，經本院合議庭裁定由受命法官獨任改依簡式審判程序審
理，並判決如下：
    主  文
李健友施用第一級毒品，累犯，處有期徒刑拾月；又持有第一級
毒品，累犯，處有期徒刑肆月，扣案之海洛因壹包（驗後淨重為
零點零參壹公克及內含海洛因之包裝袋壹個），沒收銷燬之。應
執行有期徒刑壹年，扣案之海洛因壹包（驗後淨重零點零參壹公
克及內含海洛因之包裝袋壹個），沒收銷燬之。
    事  實
一、李健友前因施用毒品案件，經本院以民國93年度毒聲字第10
    31號裁定送觀察勒戒後，認無繼續施用毒品之傾向，於93年
    8 月26日執行完畢釋放，並經臺灣高雄地方法院檢察署檢察
    官於93年8 月24日以93年度毒偵緝字第449 號為不起訴處分
    確定。另因竊盜案件，經本院以97年度審簡字第2216號判決
    判處有期徒刑4 月確定。又因施用毒品案件，經本院以97年
    度審訴字第2984號判決判處有期徒刑7 月、3 月，應執行有
    期徒刑8 月確定。上開3 罪所處之刑，嗣經本院以98年度審
    聲字第2716號裁定應執行有期徒刑11月確定，於99年7 月9
    日執行完畢出監。猶不知戒絕毒癮，明知海洛因係毒品危害
    防制條例第2 條第2 項第1 款所明定之第一級毒品，不得持
    有、施用，復基於施用第一級毒品海洛因之犯意，於100 年
    1 月28日20時30分許，在其位於高雄市前鎮區鎮○○街395
    巷19號3 樓之1 住所內，以將海洛因摻水後，置入針筒注射
    血管之方式，施用第一級毒品海洛因1 次。另基於持有第一
    級毒品海洛因之犯意，於100 年1 月29日20時30分許，在高
    雄市前鎮區興仁國中旁之公園，向某真實姓名年籍不詳之綽
    號「阿忠」之成年男子，以新臺幣500 元之價格，購入第一
    級毒品海洛因1 包，而予以持有。旋於同日21時許，在高雄
    市前鎮區鎮○○街395 巷11號，因形跡可疑，為警攔檢查獲
    ，並當場扣得前揭未及施用之第一級毒品海洛因1 包（驗後
    淨重為0.031 公克及內含與海洛因難以析離，應一併視為毒
    品之包裝袋1 個），經得其同意採集尿液送驗，結果呈嗎啡
    陽性反應，而知悉上情。
二、案經高雄市政府警察局苓雅分局移送臺灣高雄地方法院檢察
    署檢察官偵查起訴。
    理  由
一、本件被告李健友所犯均係死刑、無期徒刑、最輕本刑為3 年
    以上有期徒刑以外之罪，其於準備程序中，就被訴事實均為
    有罪之陳述，經本院告知簡式審判程序之旨，並聽取檢察官
    及被告之意見後，合議庭裁定由受命法官獨任進行簡式審判
    程序，合先敘明。
二、上開事實，業據被告於警詢、偵訊及本院審理時坦承不諱（
    見警卷第2 頁、偵卷第5 、6 頁、本院卷第19頁），且經警
    採集其尿液送高雄市立凱旋醫院檢驗結果，被告尿液呈嗎啡
    陽性反應，有濫用藥物尿液檢體監管紀錄表、高雄市政府警
    察局苓雅分局煙毒麻藥案件嫌疑人尿液採證代碼對照表及高
    雄市立凱旋醫院濫用藥物尿液檢驗報告可稽（見警卷第10、
    11頁、偵卷第27頁）。爰審酌：（一) 氣相層析質譜儀（GC
    ／MS）乃目前就藥物篩檢結果必須進一步確認時最常採用之
    確認方法，因此在良好的操作條件之下，以氣相層析質譜儀
    作藥物及其代謝物之定性及定量分析，幾乎不會有偽陽性反
    應產生，業經行政院國軍退除役官輔導委員會台北榮民總醫
    院於83年4 月7 日以（83）北總內字第03 05 9 號函示明確
    。（二）又海洛因係嗎啡經化學合成之半人工合成品，毒性
    倍於嗎啡，其經吸食或施打入人體，經新陳代謝作用又分解
    成嗎啡，故海洛因在進入人體後，均以嗎啡型態排於尿液中
    ，故於吸食或施打海洛因者尿液中，可檢出嗎啡陽性反應，
    業經憲兵司令部80年5 月7 日以（80）鑑驗字第1746號函示
    明確。從而，被告尿液經以氣相層析質譜儀鑑驗後，結果呈
    嗎啡陽性反應，已如前述，是依前開函示意旨，被告自白核
    與事實相符。
三、按毒品危害防制條例於92年7 月9 日修正公布，自93年1 月
    9 日施行，其中第20條、第23條將施用毒品之刑事處遇程序
    ，區分為「初犯」及「5 年內再犯」、「5 年後再犯」。依
    其立法理由之說明：「初犯」，經觀察、勒戒或強制戒治後
    ，應為不起訴處分或不付審理之裁定；經觀察、勒戒或強制
    戒治執行完畢釋放後，「5 年內再犯」者，因其再犯率甚高
    ，原實施之觀察、勒戒及強制戒治既已無法收其實效，爰依
    法追訴或裁定交付審理。至於經觀察、勒戒或強制戒治執行
    完畢釋放後，「5 年後再犯」者，前所實施之觀察、勒戒或
    強制戒治已足以遮斷其施用毒品之毒癮，為期自新及協助其
    斷除毒癮，仍適用「初犯」規定，先經觀察、勒戒或強制戒
    治之程序。從而依修正後之規定，僅限於「初犯」及「5 年
    後再犯」二種情形，始應先經觀察、勒戒或強制戒治程序。
    倘被告於5 年內已再犯，經依法追訴處罰，縱其第3 次（或
    第3 次以上）再度施用毒品之時間，在初犯經觀察、勒戒或
    強制戒治執行完畢釋放5 年以後，已不合於「5 年後再犯」
    之規定，且因已於「5 年內再犯」，顯見其再犯率甚高，原
    實施觀察、勒戒或強制戒治，已無法收其實效，即應依該條
    例第10條處罰（最高法院95年5 月9 日95年度第7 次刑事庭
    會議決議參照）。查被告前因施用毒品案件，經本院以93年
    度毒聲字第1031號裁定送觀察勒戒後，認無繼續施用毒品之
    傾向，於93年8 月26日釋放，並經臺灣高雄地方法院檢察署
    檢察官於93年8 月24日以93年度毒偵緝字第449 號為不起訴
    處分確定。復因施用毒品案件，經本院以97年度審訴字第29
    84號判決判處有期徒刑7 月、3 月，應執行有期徒刑8 月確
    定之事實，有臺灣高等法院被告前案紀錄表在卷可憑。是被
    告雖係於上開觀察勒戒執行完畢釋放5 年後再犯本罪，然其
    前次所犯本院97年度審訴字第2984號施用毒品案件，係在上
    開觀察勒戒執行完畢後5 年內所為，而屬「5 年內再犯」之
    情形，依最高法院上開決議之意旨，被告本件施用海洛因之
    犯行，應依法論科。從而，本案事證明確，被告犯行，堪予
    認定。
四、核被告所為，係犯毒品危害防制條例第10條第1 項之施用第
    一級毒品及同條例第11條第1 項持有第一級毒品罪。被告施
    用第一級毒品前持有第一級毒品之行為（指100 年1 月28日
    20時30分許施用海洛因時之持有行為），已為其後施用之高
    度行為所吸收，不另論罪。被告所犯上開2 罪，犯意各別，
    行為互殊，應分論併罰。又被告曾因如事實欄所示犯行，經
    法院判決如事實欄所示罪刑確定，於99年7 月9 日縮刑期滿
    執行完畢之事實，此有前開前案紀錄表可佐，是其5 年以內
    故意再犯本件有期徒刑以上之2 罪，均為累犯，均應依刑法
    第47條第1 項規定，加重其刑。本院審酌被告前經觀察勒戒
    及有期徒刑執行完畢，猶不思戒除毒癮，顯見其並無堅定戒
    癮之意志，且未經許可無故持有第一級毒品，行為顯有可議
    之處，惟念其行為尚未危害他人，犯後能坦承犯行，態度尚
    稱良好，持有毒品數量不多等一切情狀，分別量處如主文所
    示之刑，並依刑法第51條第5 款之規定，定其應執行刑，以
    資警惕。另扣案之海洛因1 包（驗後淨重為0.031 公克及內
    含與海洛因難以析離，應一併視為毒品之包裝袋1 個），係
    查獲之毒品，有高雄市政府警察局苓雅分局查獲涉嫌違反毒
    品危害防制條例案「毒品」初步檢驗報告單及高雄市立凱旋
    醫院100 年4 月25日高市凱醫驗字第15390 號濫用藥物成品
    檢驗鑑定書在卷可參（見警卷第12頁、偵卷第32頁），是不
    問屬於犯人與否，依毒品危害防制條例第18條第1 項前段規
    定，諭知沒收銷燬。至海洛因送驗所致之耗損，因已滅失，
    爰不沒收銷燬。
據上論斷，應依刑事訴訟法第273 條之1 第1 項、第299 條第1
項前段，毒品危害防制條例第10條第1 項、第11條第1 項、第18
條第1 項前段，刑法第11條、第47條第1 項、第51條第5 款，判
決如主文。
本案經檢察官王兆琳到庭執行職務。
中    華    民    國   100    年    7     月    27    日
                  刑事第十庭  法  官  方錦源
以上正本證明與原本無異。
如不服本判決應於收受本判決後10日內向本院提出上訴書狀，並
應敘述具體理由，如未敘述上訴理由者，應於上訴期間屆滿後20
日內補提理由書狀於本院（均須按他造當事人之人數附繕本）「
切勿逕送上級法院」。
中    華    民    國   100    年    7     月    27    日
                              書記官  冒佩妤
附錄條文：
毒品危害防制條例第10條第1 項：
施用第一級毒品者，處6 月以上5 年以下有期徒刑。
毒品危害防制條例第11條第1 項：
持有第一級毒品者，處3 年以下有期徒刑、拘役或新臺幣5 萬元
以下罰金。